【裁判字號】    98,裁,61
【裁判日期】    980115
【裁判案由】    遺產稅
【裁判全文】
最  高  行  政  法  院  裁  定
                                        98年度裁字第61號
上  訴  人  甲○○
            乙○○
            丙○○
上  一  人
法定代理人  陳慶同
            陳慶祥
上  訴  人  丁○○
            戊○○○
            己○○○
            庚○○
被 上訴 人  財政部臺灣省北區國稅局
代  表  人  陳文宗
上列當事人間遺產稅事件，上訴人不服中華民國95年11月28日臺
北高等行政法院94年度再字第102號判決，提起上訴，本院裁定
如下：
    主  文
上訴駁回。
上訴審訴訟費用由上訴人負擔。
    理  由
一、按對於高等行政法院判決之上訴，非以其違背法令為理由，
    不得為之，行政訴訟法第242條定有明文。依同法第243條第
    1項規定，判決不適用法規或適用不當者，為違背法令；而
    判決有同條第2項所列各款情形之一者，為當然違背法令。
    又提起上訴，應以上訴狀表明上訴理由，並應添具關於上訴
    理由之必要證據，復為同法第244條第1項第4款及第2項所明
    定。準此，當事人對於高等行政法院判決提起上訴，如以高
    等行政法院判決有行政訴訟法第243條第1項規定之不適用法
    規或適用不當為理由時，其上訴狀或理由書應有具體之指摘
    ，並揭示該法規之條項或其內容；若係成文法以外之法則，
    應揭示該法則之旨趣；倘為司法院解釋或本院之判例，則應
    揭示該判解之字號或其內容；如以高等行政法院判決有行政
    訴訟法第243條第2項所列各款情形為理由時，其上訴狀或理
    由書應揭示合於該條項各款之事實。上訴狀或理由書如未依
    此項方法表明，或其所表明者與上開法條規定不合時，即難
    認為已對高等行政法院判決之違背法令有具體之指摘，其上
    訴自難認為合法。
二、本件上訴人對於臺北高等行政法院94年度再字第102號判決
    （下稱原判決）上訴，雖以：(一)內政部於民國（下同）93年
    4月15日召開「監察院為調查都市計畫公共設施用地業經政
    府協議價購，但土地仍為私有土地，是否仍屬公共設施保留
    地」之會議，其會議結論引用法令不當，並違反憲法保障人
    民財產權之意旨：依內政部87年6月30日（87）台內營字第8
    772176號函釋意旨，土地是否為公共設施保留地，其關鍵在
    於公共設施用地是否已被「依法取得」，與該土地有否已「
    開闢使用」無關。而最高法院85年台上字第389號判例係就
    土地「無權占有」事件之處理，本件上訴人從未主張臺北縣
    新店市公所（下稱新店市公所）無權占有上訴人之父陳承德
    所遺坐落臺北縣新店市○○段1031地號土地（下稱系爭土地
    ），且按買賣為債之法律關係，債權關係僅作用於特定相對
    人之間，對於特定物並無發生任何法律上之效果。又行政行
    為若基於債之關係而為論斷，將使行政行為陷於不確定之狀
    態，例如本件系爭土地所有權人即上訴人若將土地出賣予第
    三人，而該第三人與新店市公所間並無債之關係存在，試問
    ：系爭土地是否又成為所謂之公共設施保留地？且依上開會
    議結論處理之結果，竟發生同一筆地號道路用地竟有部分為
    公共設施保留地，部分非屬公共設施保留地之荒謬情形，更
    證明該會議結論引用法規不當，原判決卻仍認該會議結論與
    法律規定意旨並無違背，顯有適用法規不當之處，更非屬法
    律上見解之歧異。且系爭土地既未經新店市公所依都市計畫
    法第48條所定方式取得，亦未經其依民法第758條方式登記
    取得，原判決忽略該尚有效之上開函釋所示內容，卻以無法
    律拘束力之新店市公所92年12月12日北縣店工字第09200500
    54號函復及內政部之會議結論為駁回上訴人再審之訴之理由
    ，殊屬率斷，且未予適用都市計畫法第48條及民法第758條
    或適用不當，即有適用法規顯有錯誤。況新店市公所之函復
    及內政部之會議結論亦與上開函釋第3項之文義牴觸，已有
    不適法，並不能作為原判決駁回理由之根據。詎原判決認有
    關公共設施保留地之取得方式及不動產物權之登記效力，對
    於判決結果並無影響，顯然違背一般法律原則，更非僅屬法
    律見解上之歧異，原判決不適用法規或適用不當，應屬無疑
    。(二)內政部91年4月8日（再審起訴狀誤載為91年8月15日）
    訂定之「地方政府徵收或購置已逾15年未完成產權登記之土
    地清理計畫」案，針對政府辦竣徵收或購置已逾15年未完成
    產權移轉登記之土地，如業務承辦人能透過協調方式或司法
    途徑解決，並辦妥所有權移轉登記，確實為政府節省再次徵
    收或購置經費者，得予以敘獎等語，暨土地徵收法令補充規
    定第17點：「政府機關協議價購之土地，如補辦徵收，仍應
    依法補償其地價。」由此可見，即使系爭土地曾經政府價購
    ，然只要已逾15年未完成產權移轉登記，政府他日亦有再次
    徵收或購置之可能，換言之，系爭土地於此情形，當然仍具
    「保留」之性質。原判決以系爭土地已為新店市公所價購，
    雖未為所有權移轉登記，然因尚有使用權，故系爭土地已不
    具保留性質云云，實有適用法規顯有錯誤之違法等語，為其
    論據。惟查，原判決業已就前審（原審法院93年度訴字第38
    63號）認定新店市公所辯稱：被繼承人陳承德業於60年間領
    取系爭土地協議價購款在案，該所並已訂期函請上訴人配合
    辦理系爭土地移轉相關手續等情，事證明確，該所以其就系
    爭土地已有合法之使用權，且目前作為道路（新店市○○路
    ）使用為由，而認系爭土地並不具保留之性質，非屬公共設
    施保留地，於法並無不合等情，論述綦詳，上訴人猶執上揭
    土地徵收法令補充規定第17點之規定，主張系爭土地仍具保
    留之性質，容有誤解。另核其上訴狀所載其餘內容，或係重
    述其在前審及原審業經主張而為原確定判決（原審法院93年
    度訴字第3863號確定判決）及原判決摒棄不採之陳詞，或係
    就原審取捨證據、認定事實之職權行使事項，任加指摘違誤
    ，或係就原審所為論斷或駁斥其主張之理由，泛言原判決不
    適用法規或適用不當、錯誤，而未具體表明原判決究竟有如
    何合於不適用法規或適用不當、或有行政訴訟法第243條第2
    項所列各款之情形，尚難認為已對原判決之如何違背法令有
    具體之指摘。依首揭規定及說明，應認其上訴為不合法，應
    予駁回。
三、據上論結，本件上訴為不合法。依行政訴訟法第249條第1項
    前段、第104條、民事訴訟法第95條、第78條、第85條第1項
    前段，裁定如主文。
中    華    民    國    98    年    1     月    15    日
                    最高行政法院第三庭
                        審判長法官  高  啟  燦
                              法官  黃  淑  玲
                              法官  劉  介  中
                              法官  黃  合  文
                              法官  吳  慧  娟
以  上  正  本  證  明  與  原  本  無  異
中    華    民    國    98    年    1     月    15    日
                              書記官  張  雅  琴


司法院資訊處製作；財團法人民間司法改革基金會備份。
